臺灣高等法院刑事判決　　　　　　　　　　　　　九十二年度交上易字第五一六號
　　上　訴　人　臺灣板橋地方法院檢察署檢察官
　　被　　　告　甲○○
右上訴人因被告過失傷害案件，不服臺灣板橋地方法院九十二年度交易字第五○六號
，中華民國九十二年九月十日第一審判決（起訴案號：臺灣板橋地方法院檢察署九十
二年度偵字第一二九六八號），提起上訴，本院判決如左：
    主  文
上訴駁回。
    理  由
一、公訴意旨略以︰被告甲○○於民國九十二年三月二十三日二十時許，駕駛車牌號
    碼八Ｋ─一三五五號自用小客車，沿臺北縣土城市○○路○段，由東向西方向行
    駛，途經明德路二段五十二號前時，應注意車前狀況，並隨時採取必要之安全措
    施，以避免危險之發生，依當時情形，並無不能注意之情事，竟疏於注意，撞擊
    自同市○○路○段二二○巷底，徒步穿越明德路二段進入其車道之告訴人乙○○
    ，致告訴人受有右側脛腓骨骨折併表皮擦傷及水泡、脛骨生長板受損之傷害，因
    認被告涉有刑法第二百八十四條第一項前段之過失傷害罪嫌。
二、按犯罪事實應依證據認定之，無證據不得認定犯罪事實；不能證明被告犯罪者，
    應諭知無罪之判決，刑事訴訟法第一百五十四條第二項、第三百零一條第一項分
    別定有明文。又按所謂信賴原則，指行為人在社會生活中，於從事某種具有危險
    性之特定行為時，如無特別情事，在可信賴被害者或其他第三人亦會相互配合，
    謹慎採取適當行動，以避免發生危險之適當場合，倘因被害者或其他第三人之不
    適當行動，而發生事故造成損害之結果時，該行為人不負過失責任。依此一原則
    ，汽車駕駛人應可信賴參與交通行為之對方，亦將同時為必要之注意，相互為遵
    守交通秩序之適當行為，而無考慮對方將會有違反交通規則之不當行為之義務。
    故汽車駕駛人如已遵守交通規則且為必要之注意，縱有死傷結果之發生，其行為
    仍難認有過失可言（最高法院八十八年度台上字第一八五二號判決參照）。
三、被告甲○○未於本院到庭，依前於警詢、偵查及原審所述，雖對於右揭時地駕駛
    上開自用小客車，沿明德路二段由東向西方向行駛，行經明德路二段五十二號前
    時，適行人蘇玉燕突然自左方穿越馬路，而與其所駕車輛左前方葉子板部位發生
    碰撞，告訴人因而受傷等情坦承不諱，惟堅決否認有過失傷害犯行，辯稱︰當時
    因為先前有學童穿越馬路，其已經煞車停下來，再起步時，告訴人從車縫中穿越
    馬路，因為告訴人是突然跑出來，才會撞上，其並無過失等語。
四、經查：
（一）告訴人乙○○於警詢中陳稱：「我是由學府路二段二十二巷底出來，要橫越明
      德路到對面（世紀經典社區）附近便利商店買東西，在橫越馬路的時候，在快
      車道就被自小客八Ｋ─一三五五甲○○所駕駛車輛撞到」「那個時候往明德路
      學府路方向的車道，是有一整排車子在停等紅燈，我是從車縫中小跑步過去的
      」（見偵查卷第十一頁反面），於偵查中亦為相同之陳述（見偵查卷第三十頁
      反面至第三一頁），於本院亦稱：「從家裡出來有一條小路去買東西，西向東
      塞車，我從小隙縫走過去，到東向西這邊都沒有車子我就過去，就被撞到」「
      我過去被告很快衝過來。我是剛好小跑步的時候要過去，被告衝很快過來」（
      見本院卷第十八頁），證人即臺北縣政府警察局土城分局交通隊警員謝俊華於
      原審證稱：告訴人於警詢時說她是用跑的穿越馬路等語（見原審卷第十四頁）
      。且依道路交通事故調查報告表（見偵查卷第十八頁）及現場照片（見偵查卷
      第二一至二三頁）所示，被告所駕上開小客車係停在快車道上，告訴人拖鞋掉
      落在靠近單黃線分向線之位置，顯見告訴人確係以跑步方式穿越明德路西向東
      方向之車道後，繼續橫越明德路東向西方向之車道，而在靠近分向線附近與被
      告駕駛之車輛發生碰撞。
（二）被告於偵查中辯稱：「乙○○是從學府路二段二二○巷底衝出來的，我當時沒
      看到她，她直接衝出來撞我車子左前輪擋泥板，我車子有凹陷，是她來撞我車
      子，我沒撞她」等語（見偵查卷第三十頁反面），對照卷附照片所示被告所駕
      上開車輛於左前葉子板大約左前車輪上方位置凹陷（見偵查卷第二一頁上方照
      片）及顯隆工業股份有限公司估價單所記載車損位置（見偵查卷第二七頁）觀
      之，衡情倘係告訴人穿越馬路後遭被告駕駛之車輛撞擊，則撞擊點應係在車輛
      車頭部位或左前保險桿附近，不可能係在左前葉子板，亦即車身左側之位置。
      參以告訴人自承係以跑步方式穿越馬路等情，堪認被所辯上情堪以採信。證人
      即被告之配偶張杏妃所證：告訴人從對向車陣中衝出來，所以才撞上等語（見
      原審卷第十三頁），核與事實相符。
（三）依道路交通事故調查報告表及現場照片所示，上開撞擊地點並未設人行穿越道
      或紅綠燈，而係劃設單黃線分向線之車道，上情並經證人謝俊華警員證述屬實
      （見原審卷第十四頁），則行人顯不得於該地點逕行穿越。被告係駕車在遵行
      車道內行駛，應可信賴行人不會任意以跑步方式穿越道路，而告訴人以小跑步
      方式先自車縫中穿越對向道路，然後突然由車縫中出來，正常駕駛中之被告猝
      不及注意，致遭告訴人前進撞及車身左側，自難認有何過失。公訴人雖以：被
      告自承當時車速約十至二十公里，而告訴人係受有右側脛腓骨骨折併表皮擦傷
      及水泡、脛骨生長板受損之傷害，倘若由告訴人橫向撞擊被告車子左前輪擋泥
      板，而無被告駕車撞擊之力道相加，告訴人實無受有上開傷害之可能，而認被
      告確未注意車前狀況云云。惟當時被告所駕車輛既係於正常行進狀態中，並未
      超速（依道路交通事故調查報告表記載速限為五十公里，見偵查卷第十九頁）
      ，告訴人上開傷勢係於其小跑步出來撞擊行進中車輛所造成，自難遽指被告有
      何未注意車前狀況之過失。本件車禍經臺灣省臺北區車輛行車事故鑑定委員會
      鑑定結果，亦認：告訴人由車陣中鑽出橫越道路，為肇事原因；被告駕駛自小
      客車，無肇事因素，有該鑑定委員會九十三年二月六日北鑑字第九二一八五九
      號函附鑑定意見書在卷可稽（見本院卷第二一至二三頁）。
（四）綜上所述，被告所辯應堪採信，本件車禍事故應係告訴人貿然以跑步方式橫越
      馬路所致，被告駕駛車輛並無肇事因素，此外復查無積極證據足資證明被告有
      何疏於注意或違規情事，則被告既已遵守交通規則，且為必要之注意，縱然發
      生告訴人受傷之結果，亦難認被告之行為有何過失，自屬不能證明被告犯罪。
五、原審依調查證據之結果，斟酌全辯論意旨，認被告犯罪不能證明，依法為無罪之
    諭知，經核並無不合。公訴人上訴，並未提出任何足以認被告過失犯行之證據，
    認被告應成立過失傷害罪責，指摘原判決不當云云，為無理由，應予駁回。
六、被告經合法傳喚，無正當理由不到庭，爰不待其陳述，逕行判決。
據上論斷，應依刑事訴訟法第三百六十八條、第三百七十一條，判決如主文。
本案經檢察官郭弘佑到庭執行職務。
中　　　華　　　民　　　國　　九十三　　年　　　三　　　月　　 十九 　　日
                              臺灣高等法院交通法庭
                                  審判長法  官  楊　照　男
                                        法  官  陳　炳　彰
                                        法  官  王　詠　寰
右正本證明與原本無異。
不得上訴。
                                        書記官  駱　麗　君
中　　　華　　　民　　　國　　九十三　　年　　　三　　　月　　 十九 　　日
